【裁判字號】    99,親,69
【裁判日期】    990517
【裁判案由】    否認子女
【裁判全文】
臺灣高雄地方法院民事判決                99年度親字第69號
原      告  丙○○
被      告  乙○○
被告兼法定
代理人      甲○○
上列當事人間請求確認認領無效事件，本院於99年5 月11日言詞
辯論終結，判決如下：
    主  文
確認原告丙○○於民國九十五年六月二十七日對被告乙○○（男
，民國○○年○ 月○ 日生，身分證統一編號：Ｚ000000000號）之認
領無效。
訴訟費用由被告負擔。
    事實及理由
甲、兩造爭執要旨
一、本件原告起訴主張：原告與被告甲○○於民國95年間相識，
    當時被告甲○○已未婚生下被告乙○○（原姓名：楊佶享）
    ，因原告正與被告甲○○交往中，便認領被告乙○○，故原
    告認領當時即已知與被告乙○○無血緣關係。詎被告甲○○
    嗣後另結新歡，原告與被告甲○○遂於98年11月7 日達成協
    議，依民事訴訟法第247 條第1 、2 項之規定，提起本件認
    領無效之訴，並聲明：求為判決如主文所示。
二、被告甲○○則對原告上開所述表示無意見，亦表示被告乙○○確非其與原告所生。
乙、得心證之理由：
一、按確認法律關係之訴，非原告有即受確認判決之法律上利益
    者，不得提起之，民事訴訟法第247條第1項前段定有明文。
    所謂即受確認判決之法律上利益，係指法律關係之存否不明
    確，原告主觀上認其在法律上之地位有不安之狀態存在，且
    此種不安之狀態，能以確認判決將之除去者而言（最高法院
    52台上字第1240號判例意旨參照）。次按，因認領而發生婚
    生子女之效力，須認領人與被認領人間具有真實之血緣關係
    ，否則其認領為無效，此時利害關係人均得提起認領無效之
    訴（最高法院86年台上字第1908號判例意旨參照）。本件原
    告與被告甲○○為男女朋友，原告於95年6 月27日對被告乙○○為認領行為，有戶籍謄本在卷可憑，且為兩造所不爭執
    ，應可採認。被告乙○○經原告認領而為第一順位法定繼承
    人，是原告認領被告乙○○之行為是否有效，影響原告未來
    遺產之分配，故原告於本件認領關係中自屬利害關係人無疑
    。原告主張其與被告乙○○並無真實血緣關係而提起本件確
    認之訴，被告甲○○雖亦到庭表示被告乙○○確非其與原告
    所生等語明確，惟原告與被告乙○○之親子關係非得即藉此
    解消，則原告與被告乙○○間身分關係即處於不明確之狀態
    ，致原告私法上之地位有受侵害之危險，而此身分關係及基
    此所生之法律地位等之不安狀態，得以認領無效判決除去，
    是原告以利害關係人提起本件確認之訴，有即受確認判決之
    法律上利益。揆諸上開說明，原告自得提起本件訴訟，合先
    敘明。
二、原告主張張其與被告乙○○並無真實血緣關係，業據其提出
    行政院高雄榮民總醫院過敏免疫風濕科親子鑑定報告書為證
    ，而原告所提出之親子鑑定報告結論復認為：「根據以上16
    組基因位點的分析結果，可以排除乙○○與丙○○（原告）
    之親子關係」，足證原告與被告乙○○並無真實之血緣關係
    存在。揆諸前開判例說明，被告乙○○雖經原告認領，然需
    以認領之父與該非婚生子女間具有真實血緣關係為前提，如
    其等間並不具真實之血緣關係，認領行為為無效，自無視為
    婚生子女之效果。原告與被告乙○○間既無真實之血緣關係
    ，原告前於95年6 月27日對被告乙○○所為認領行為應屬無
    效，原告訴請判決如主文第1 項所示，於法有據，應予准許
    。
三、據上論結，本件原告之訴為有理由，依民事訴訟法第78條，
    判決如主文。
中    華    民    國    99    年     5    月    17    日
                     家事法庭  法  官  吳宏榮
上為正本係照原本作成。
如對本判決上訴須於判決送達後20日內向本院提出上訴狀。
中    華    民    國    99    年    5     月    18    日
                               書記官  葉正昭

司法院資訊處製作；財團法人民間司法改革基金會備份。
